【裁判字號】    97,訴,2810
【裁判日期】    980326
【裁判案由】    虛報進口貨物產地
【裁判全文】
臺北高等行政法院判決
                                      97年度訴字第2810號
                              .
原      告  國福龍鳳食品股份有限公司
代  表  人  甲○○
被      告  財政部基隆關稅局
代  表  人  呂財益（局長）
訴訟代理人  丁○○
            丙○○
            乙○○
上列當事人間因虛報進口貨物產地事件，原告不服財政部中華民
國97年9 月8 日台財訴字第09700340130 號訴願決定，提起行政
訴訟。本院判決如下：
    主  文
原告之訴駁回。
訴訟費用由原告負擔。
    事  實
一、事實概要：
    原告於96年4月23日委由誠利報關有限公司向被告報運進口
    香港產製FROZEN FOOD乙批(報單號碼：第AA/96/1757/6024
    號)，報列貨品分類號列第1902.20.90.20-0號，輸入規定為
    MWO ，即大陸物品不准輸入。案經被告查驗以未能確認產地
    ，爰依關稅法第18條第3 項第3 款規定，准由原告繳納保證
    金，先予放行。嗣被告查核結果，認定產地為中國大陸，審
    認原告涉有虛報進口貨物產地，逃避管制情事，乃依海關緝
    私條例第37條第3 項轉據同條例第36條第1 項、第3 項規定
    ，處貨價1 倍之罰鍰新台幣（下同）236,511 元，併沒入涉
    案貨物，惟該貨物於受裁處沒入前已放行，致無法裁處沒入
    處分，乃就此部分依行政罰法第23條第1 項規定，裁處沒入
    貨物之價額236,511 元，合計處罰鍰473,022 元，並依同條
    例第44 條 及加值型及非加值型營業稅法（下稱營業稅法）
    第51條，追徵所漏進口稅款66,459元( 包括進口稅52,032元
    及營業稅14,427元) ，並按所漏營業稅額7,574 元處1 倍之
    罰鍰計7,500 元（計至百元止）。原告不服，申請復查，未
    獲變更，提起訴願，亦遭駁回，遂向本院提起本件行政訴訟
    。
二、兩造聲明：
    (一)原告聲明：
      1.訴願決定、復查決定及原處分均撤銷。
      2.訴訟費用由被告負擔。
    (二)被告聲明：
      1.駁回原告之訴。
      2.訴訟費用由原告負擔。
三、兩造陳述：
    (一)原告主張：
      1.按大法官解釋釋字第521 號解釋解釋文意旨，原告從香
        港進口該地區產製之FROZEN FOOD 至台灣販售，係直接
        由香港進口至台灣，貨櫃並未在大陸碼頭有停靠，怎能
        隨意判定為大陸貨？再者，原告主要客戶為團膳、傳統
        市場等競爭激烈之業務用市場，因而對其交易之售價不
        高，故成本考量至為重要。但大陸產製食品一向品質不
        佳，原告亦怕香港出口商以大陸貨冒充香港貨，故不計
        成本將進口貨品不僅投保且送經濟部標準檢驗局檢驗通
        過。在進口之流程方面及貨物進入台灣地區品質檢視方
        面，原告已盡單方應盡應注意之義務，依上述解釋文所
        稱，原告並無故意或過失之責任，被告所為之處分與法
        相違。至於被告以進口貨物之外包裝標示製造商名稱與
        報單所載香港貿易商地址不一之理由認定該批食品不是
        由香港產製，以此推斷並無事實之依據，太過武斷。若
        此，則是否證明上述兩者之地址一致的話，就能推斷係
        爭產品為香港製造？被告透過遠東貿易服務中心香港辦
        事處查得該不一致之地址為該公司之新、舊址，足見香
        港出口商曾經在該二處地址登記過。另就一般經濟常規
        而言，此外包裝袋在採購印刷時無法與出口量一致，為
        求成本之節省，大批採購勢必當然。然此地址之印製屬
        香港商所為，又屬英文印製較易令人疏忽。此種新、舊
        地址事係無法歸責於進口人及符合一般常規，卻被被告
        用來斷定貨物之產地之證據，應有違誤。
      2.次按高雄高等行政法院92年度訴字第1225號判決認：「
        報運貨物進口有否涉及虛報行為逃避管制，應否依法處
        分，悉以報單所申報與實際來貨查驗結果為認定依據。
        」，而貨物產地之認定，在被告而言皆透過其官方機構
        「大陸物品鑑定委員會」之鑑定結果為憑，「即使進口
        人出具經我駐外代表處簽證之產地證明，實務上往往以
        驗證僅屬簽章屬實，文件內容不在簽證範圍內為由，而
        不予採認」（詳改制前行政法院83年度判字第2122號判
        決）。本件被告卻反其道而行，並未對實際來貨送大陸
        物品鑑定委員會鑑定，而採我駐外代表處查證之文書資
        料，即判定原告所進口之貨品其產地為大陸，其認事用
        法無據。另外被告還以網路搜尋到大陸有國福龍鳳股份
        有限公司之存在為由，將原告所進口之貨品認定為大陸
        所產製。殊不知隨著兩岸經濟行為日益密切，資訊益臻
        透明，一些具經濟頭腦之台商及大陸商，搶先將台灣知
        名之商標或公司於大陸註冊或設立。造成兩岸同名之公
        司或商標名稱一致者，時有耳聞，但這是否能證明兩者
        間之關係，實有待商榷。
      3.課稅處分係根據事實的調查之後才做成的決定，就此，
        行政程序法第36條規定：「行政機關應依職權調查證據
        ，不受當事人主張之拘束，對當事人有利及不利事項一
        律注意。」，故合法公平的課稅要求有關稽徵單位應依
        職權查明涉及課稅事實在客觀上是否存在，並提出合法
        明確證據佐證之，另外再考量當事人有利及不利事項後
        ，才有合法之課稅之處分。被告不為進口來貨做查驗而
        以簽章文件或網路資料來「推定」原告所進口之食品產
        地為中國大陸，顯然與法不符（參最高行政法院89年判
        字第2858號判決意旨）云云。
      4.提出本件復查決定書及訴願決定書、保單、食品檢驗報
        告及網路下載資料等件影本為證。
    (二)被告主張：
      1.原告主張其在進口之流程方面及貨物進入台灣地區品質
        檢視方面，已盡單方應盡注意之義務云云。經查，系爭
        貨物經查驗結果來貨塑膠包裝袋上所標示製造商名稱：
        JOINFAIR ENTP（INT'L）CO.、地址：
        RM.2712 NEW TECH PLAZA 34 TAI YAU ST.
        HONG KONG與報單內載香港貿易商JOINFAIR
        ENTERPRISES（INT'L）CO.、地址：UNIT.L 5/F BLOCK
        2, WAH FUNGIND CTR NO. 33-39 KWAI FUNG ST. KWAI
        CHUNG N.T. HONG KONG不符，經被告函請原告提供產地
        證明書及原製造商名稱、地址及相關文件等資料憑核(
        原處分卷1 附件1-2)，惟香港出口商表示，此屬商業機
        密無法提供( 原處分卷1 附件1-3)。被告就來貨外包裝
        標示製造商名稱與報單所載香港貿易商地址不一，原告
        又未提供經駐外單位認證之產地證明書或佐證資料，經
        函請駐外單位查證結果( 原處分卷2 附件4)，香港商
        JOINFAIR ENTERPRISES（INT'L ）已於2006年9 月30日
        結束營業遷往大陸深圳。換言之，本件貨品進口時，報
        單發貨人及貨上標示製造商，在香港並未設有公司或製
        造工廠。另查，系爭貨物為非屬經濟部公告准許輸入之
        大陸物品，原告向香港賣方購買，自應預為防範並主動
        查明產地，其應注意、能注意而未注意，難謂無過失，
        自應負責。再按最高行政法院93年度判字第1067號：「
        稅捐稽徵機關並未直接參與當事人間私經濟活動，其能
        掌握之資料自不若當事人，是稅捐稽徵機關如已提出相
        當事證，客觀上已足能證明當事人之經濟活動，即難謂
        未盡舉證責任。」，本件原告虛報進口貨物產地，進口
        未開放之大陸物品，逃避管制之違章行為，已臻明確，
        被告依行為時進口貨物原產地認定標準參考事項第8 點
        規定，認定產地為中國大陸，於法洵無不合。
      2.原告主張原處分有違行政程序法第36條之規定云云。經
        查，進口貨物是否涉及虛報，係以原申報與實際進口貨
        物現狀為認定依據。本件系爭貨物其外包裝所標示製造
        商名稱JOINFAIR ENTP（INT'L）CO.、地址：
        RM.2712 NEW TECH PLAZA 34 TAI YAU ST. HONG KONG
        與報單所載香港貿易商地址JOINFAIR ENTERPRISES（
        INT'L）CO.、地址：UNIT.L 5/F BLOCK 2, WAH
        FUNGIND CTR NO. 33-39 KWAI FUNG ST. KWAI CHUNG
        N.T. HONG KONG不一，然香港出口商又以事關商業機密
        為由未提供實際製造商資料，俾憑查核，嗣據遠東貿易
        服務中心駐香港辦事處於97年3月3日以港經發字第
        09700802260 號函復( 原處分卷2 附件4)略稱：「…經
        向香港稅務局商業登記署調閱香港商JOINFAIR
        ENTERPRISES （INT'L ）CO. 商業登記資料，證實該公
        司係於2006年9 月30日結束營業並於2006年10月24日完
        成結業登記。另…來貨塑膠包裝袋標示之製造商地址（
        RM. 2712 NEW TECH PLAZA 34 TAI YAU ST. HONG KONG
        ），經查係該公司1998年至2002年之舊址…。」，則原
        告雖稱香港貿易商於95年7 月1 遷址，在此之前兩者地
        址一致，惟系爭貨物於96年4 月報運進口時，報單上所
        申報發貨人及來貨外包裝標示之製造商，在香港並未設
        有公司或製造工廠，已臻明確。次查，依據被告自網路
        查得之龍鳳集團簡介( 原處分卷1 附件4)：龍鳳食品股
        份有限公司1979年於台灣成立，1998年相繼於大陸上海
        、天津、成都、廣州、浙江嘉善等地量產，2006年上海
        「國福龍鳳」食品股份有限公司已經3 年獲得上海名牌
        企業稱號，則被告以原告於香港並無工廠生產登記，認
        定系爭貨物係中國大陸產製，尚無不合。又本件被告多
        次函請原告提供本件之產地證明文件，銷售、輸台之相
        關說明、佐證資料，俾憑查核，惟迄未接獲任何相關資
        料，並稱係屬商業機密無法提供，參據改制前行政法院
        36年判字第16號判例意旨，即「當事人主張事實，須負
        舉證責任，倘其所提出之證據，不足為主張事實之證明
        ，自不能認其主張之事實為真實。」，原告既未能就其
        所主張之事實，提供事證以實其說，尚難認其主張為真
        實，其空言主張，自難採據等語。
    理  由
一、按「報運貨物進口而有下列情事之一者，得視情節輕重，處
    以所漏進口稅額2倍至5倍之罰鍰，或沒入或併沒入其貨物：
    一、虛報所運貨物之名稱、數量或重量。二、虛報所運貨物
    之品質、價值或規格。三、繳驗偽造、變造或不實之發票或
    憑證。四、其他違法行為。」；「有前2 項情事之一而涉及
    逃避管制者，依前條第1 項及第3 項論處。」；「私運貨物
    進口、出口或經營私運貨物者，處貨價1 倍至3 倍之罰鍰。
    」；「前2 項私運貨物沒入之。」及「有違反本條例情事者
    ，除依本條例有關規定處罰外，仍應追徵其所漏或沖退之稅
    款。但自其情事發生已滿5 年者，不得再為追徵或處罰。」
    ，海關緝私條例第37條第1 項、第3 項、第36條第1 項、第
    3 項及第44條各定有明文。次按「貨物進口時，應徵之營業
    稅，由海關代徵之；其徵收及行政救濟程序，準用關稅法及
    海關緝私條例之規定辦理。」；「納稅義務人，有左列情形
    之一者，除追徵稅款外，按所漏稅額處1 倍至10倍罰鍰，並
    得停止其營業：一、…七、其他有漏稅事實者。」，營業稅
    法第41條及第51條第7 款復設有規定。再按「得沒入之物，
    受處罰者或前條物之所有人於受裁處沒入前，予以處分、使
    用或以他法致不能裁處沒入者，得裁處沒入其物之價額；其
    致物之價值減損者，得裁處沒入其物及減損之差額。」，行
    政罰法第23條第1 項定有明文。又進口非屬「臺灣地區與大
    陸地區貿易許可辦法」第7 條規定准許輸入之大陸地區物品
    者，即構成進口禁止輸入之物品而涉及逃避管制之違章行為
    ，合先敘明。
二、前揭事實概要所載各情，為兩造所不爭，且有上開各該文件
    、原處分、復查決定書及訴願決定書等件影本附原處分卷及
    訴願機關卷可稽。茲依前述兩造主張之意旨，就下列各點敘
    明判決之理由。
三、原告涉有虛報進口貨物產地，逃避管制之違章情事：
    按進口貨物是否涉及虛報，應以原申報者與實際進口貨物現
    狀作為認定之依據。經查，本件系爭貨物其外包裝所標示製
    造商名稱JOINFAIR ENTP （INT'L ）CO. 、地址：RM.2712
    NEW TECH PLAZA 34 TAI YAU ST. HONG KONG 與進口報單所
    載香港貿易商地址JOINFAIR ENTERPRISES（INT'L ）CO. 、
    地址：UNIT.L 5/F BLOCK 2, WAH FUNGIND CTR NO. 33-39
    KWAI FUNG ST. KWAI CHUNG N.T. HONG KONG 不符( 原處分
    卷2 附件1)，經被告函請原告提供產地證明書及原製造商名
    稱、地址及相關文件等資料憑核( 原處分卷1 附件1-2)，原
    告函復稱香港出口商表示，此屬商業機密無法提供云云( 原
    處分卷1 附件1-3)。嗣被告函請駐外單位即遠東貿易服務中
    心駐香港辦事處調查，該辦事處以97年3 月3 日港經發字第
    09700802260 號函復( 原處分卷2 附件4)略稱：「…UNIT.L
    5/F BLOCK 2, WAH FUNGIND CTR NO. 33-39 KWAI FUNG ST.
    KWAI CHUNG N.T. HONG KONG （即進口報單所載香港貿易商
    地址）…現址為香港商展通國際（香港）有限公司之辦公室
    ，據該公司員工表示，香港商JOINFAIR ENTERPRISES（
    INT'L ）CO. 過去曾與該公司共租此一辦公室，惟…已於
    2006年9 月間結束營業遷往大陸深圳。…經向香港稅務局商
    業登記署調閱香港商JOINFAIR ENTERPRISES（INT'L ）CO.
    商業登記資料，證實該公司係於2006年9 月30日結束營業並
    於2006年10月24日完成結業登記。另…來貨塑膠包裝袋標示
    之製造商地址（RM. 2712 NEW TECH PLAZA 34 TAI YAU ST.
    HONG KONG ），經查係該公司1998年至2002年之舊址…。」
    ，則原告雖稱香港貿易商於95年7 月1 遷址，在此之前兩者
    地址一致云云；惟查，系爭貨物於96年4 月報運進口時，報
    單上所申報發貨人及來貨外包裝標示之製造商，在香港並未
    設有公司或製造工廠，已臻明確。又依據被告自網路查得之
    龍鳳集團簡介( 原處分卷1 附件4)：龍鳳食品股份有限公司
    1979年於台灣成立，1998年相繼於大陸上海、天津、成都、
    廣州、浙江嘉善等地量產，2006年上海「國福龍鳳」食品股
    份有限公司已經3 年獲得上海名牌企業稱號。由上以觀，本
    件被告於作成處分前，曾函請原告提供本件之產地證明文件
    ，銷售、輸台之相關說明、佐證資料，俾憑查核，惟迄未接
    獲任何相關資料，原告並稱香港出口商表示係商業機密無法
    提供；而被告以原告所報之香港出口商，於系爭貨物進口時
    在香港並無設有公司或製造工廠，及依地緣關係等相關事證
    ，核認系爭貨物係中國大陸產製，並無不合。原告主張本件
    處分未注意有利原告之事項，有違行政程序法第36條之規定
    云云，核不足採。
四、被告所為罰鍰及追徵稅款之處分，並無違誤：
    (一)綜上所述，原告報運進口系爭貨物，涉有虛報進口貨物產
      地，逃避管制之違章情事。被告依海關緝私條例第37條第
      3 項轉據同條例第36條第1 項、第3 項規定，處貨價1 倍
      之罰鍰236,511 元，併沒入涉案貨物，惟該貨物於受裁處
      沒入前已放行，致無法裁處沒入處分，乃就此部分依行政
      罰法第23條第1 項規定，裁處沒入貨物之價額236,511 元
      ，合計處473,022 元，並依同條例第44條及營業稅法第51
      條，追徵所漏進口稅款66,459元( 包括進口稅52,032元及
      營業稅14,427元) ，並按所漏營業稅額7,574 元處1 倍之
      罰鍰計7,500 元（計至百元止），並無違誤。
    (二)原告主張本件其無故意或過失之情事云云。經查，原告從
      冷凍食品製造及批發業務，有該公司之基本資料查詢附本
      院卷可稽，其對於本件系爭貨物（FROZEN FOOD ）及其相
      關輸入規定，自不得諉為不知，本應注意查明系爭貨物產
      地等事項，誠實申報，以免觸法。惟其疏未注意查明，致
      生虛報進口貨物產地，逃避管制之違章情事，縱無故意，
      亦難謂無過失，自應依法論處。原告主張，核不足採。
五、從而，本件被告以原告涉有虛報進口貨物產地，逃避管制之
    違章行為，所為罰鍰及追徵稅款之處分，於法並無違誤。復
    查及訴願決定遞予維持，亦無不合。原告徒執前詞，訴請撤
    銷，為無理由，應予駁回。
據上論結，本件原告之訴為無理由，依行政訴訟法第98條第1 項
前段，判決如主文。
中    華    民    國    98    年     3    月   26     日
                  臺北高等行政法院第七庭
                            審判長法  官  林樹埔
                                  法  官  林玫君
                                  法  官  蕭忠仁
上為正本係照原本作成。
如不服本判決，應於送達後20日內，向本院提出上訴狀並表明上
訴理由，如於本判決宣示後送達前提起上訴者，應於判決送達後
20日內補提上訴理由書（須按他造人數附繕本）。
中    華    民    國    98    年     3    月   26     日
                                  書記官  蕭純純


司法院資訊處製作；財團法人民間司法改革基金會備份。
